臺灣高等法院刑事裁定                100年度聲字第2955號
聲  請  人
即  被  告  林志清
上列聲請人因毒品危害防制條例等案件（本院100年度上訴字第
1684號），聲請具保停止羈押，本院裁定如下：
    主  文
聲請駁回。
    理  由
一、聲請意旨略以：被告犯罪嫌疑是否重大以及所犯是否為重罪
    ，不能以起訴書之記載為唯一之認定依據，本件被告並無販
    賣毒品之犯行，縱依檢察官及原審所認，被告所涉最重僅有
    販賣一級毒品未遂之罪，所涉情節顯非重大。況羈押之目的
    在於保全刑事訴追及執行程序，應合乎必要性及比例原則，
    被告有固定住居所並有家庭，犯罪嫌疑亦非重大，應無逃亡
    之虞，倘有疑慮，以限制住居方式即可達到預防被告逃亡之
    目的，且本案相關事證均已經原審查明在卷，亦無任何妨害
    司法審判之可能，實欠缺羈押必要性之要件。又被告前已因
    案接受執行1年6個月，歷經獄政教化，已知警惕，今被告之
    子女將就讀國中、妻子無業，家庭亟須被告規劃安置，為此
    狀請法院准予交保候傳云云。
二、按刑事訴訟法第101條第1項首段文字即表明羈押之目的，唯
    在於保全之必要，且受比例原則限制。是倘單以犯重罪作為
    羈押之要件，除可能背離羈押應係不得已之最後手段性質外
    ，其對被告武器平等與充分防禦權行使上之限制，亦有違背
    比例原則之虞，更因何異刑罰之預先執行，違背無罪推定原
    則所禁止對未經判決有罪確定之被告執行刑罰，及禁止僅憑
    犯罪嫌疑就施予被告類似刑罰措施之精神。考諸刑事訴訟法
    第101條第1項第3款規定之法理，實係因被告所犯為死刑、
    無期徒刑或最輕本刑為五年以上有期徒刑之罪，可以預期將
    受重刑宣判，其為規避刑罰之執行而妨礙追訴、審判程序進
    行之可能性增加，國家刑罰權有難以實現之危險，是為防免
    其實際發生，在此維持重大之社會秩序及增進重大之公共利
    益之限度內（憲法第23條），乃具有正當性。從而，基於憲
    法保障人民身體自由之意旨，被告犯上開重罪條款且嫌疑重
    大者，仍應有相當理由認為其有逃亡、湮滅、偽造、變造證
    據或勾串共犯或證人等之虞，法院斟酌命該被告具保、責付
    或限制住居等侵害較小之手段，均不足以確保追訴、審判或
    執行程序之順利進行，此際予以羈押，方堪稱係屬維持刑事
    司法權有效行使之最後必要手段。是被告縱然符合上揭第3
    款之羈押事由，法官仍須就犯罪嫌疑是否重大、有無羈押必
    要、有無不得羈押之情形予以審酌，非謂一符合該款規定之
    羈押事由，即得予以羈押。業經司法院釋字第665號解釋釋
    明在案。上揭所稱「相當理由」，與同條項第1款、第2款法
    文內之「有事實足認有……之虞」（學理上解釋為「充分理
    由」）尚屬有間，其條件當較寬鬆。良以重罪常伴有逃亡、
    滅證之高度可能，係趨吉避凶、脫免刑責、不甘受罰之基本
    人性，倘一般正常之人，依其合理判斷，可認為該犯重罪嫌
    疑重大之人具有逃亡或滅證之相當或然率存在，即已該當「
    相當理由」之認定標準，不以達到充分可信或確定程度為必
    要。以量化為喻，若依客觀、正常之社會通念，認為其人已
    有超過50%之逃亡、滅證可能性者，當可認具有相當理由認
    為其有逃亡、滅證之虞。此與前二款至少須有80%以上，始
    足認有該情之虞者，自有程度之差別。再其認定，固不得憑
    空臆測，但不以絕對客觀之具體事實為限，若有某些跡象或
    情況作為基礎，即無不可。（最高法院98年度台抗字第668
    號裁定意旨參照）。
三、經查：
  (一)本件被告林志清因犯毒品危害防制條例等案件，不服原審台
    灣板橋地方法院第一審99年度訴字第3600號判決，提起上訴
    ，經本院審理後，於100年7月19日以100年度上訴字第1684
    號判決判處應執行有期徒刑11年6月在案。因被告另案執行
    於100年8月16日縮刑期滿出監（執行案號：台灣板橋地方法
    院檢察署99年度執更字第3079號），經本院於同日訊問後，
    認其有刑事訴訟法第101條第1項第1款、第3款，有事實足認
    有逃亡之虞，且所犯係最輕本刑5年以上有期徒刑之罪，而
    有羈押之必要，裁定予以羈押。而被告就本案上訴最高法院
    ，本院依刑事訴訟法第121條第2項之規定，於100年8月30日
    經訊問後，認被告有刑事訴訟法第101條第1項第1款、第3款
    之情形，非予羈押顯難進行追訴、審判或執行而予裁定羈押
    在案，有本院100年度上訴字第1684號判決書、本院訊問筆
    錄、押票、被告前案紀錄表等在卷可稽。
  (二)衡諸被告係涉違反毒品危害防制條例販賣第一級毒品未遂罪
    ，其法定刑為死刑、無期徒刑或10年以上有期徒刑，符合刑
    事訴訟法第101條第1項第3款之情形。而被告業經判處應執
    行有期徒刑11年6月在案，可見被告犯罪嫌疑重大，且其於
    審理中均否認犯行，被告復已上訴第三審，倘法院最後判決
    結果非被告所預期之無罪，難期被告能服膺判決結果，其逃
    亡之誘因隨之增加，參諸遭判處重刑者常伴有逃亡之高度可
    能性，是其逃匿以規避審判程序進行及刑罰執行之可能性甚
    高，自有事實及相當理由認為被告有逃亡之虞，若僅命被告
    具保、責付或限制住居等侵害較小之手段，尚不足以確保審
    判或執行程序之順利進行。審酌被告涉案情節非輕，本案尚
    未終結，為使後續訴訟得以順利進行，並確保有罪判決確定
    後能執行刑罰，再審酌被告販賣、轉讓毒品，危害社會治安
    甚鉅，權衡國家刑事司法權之有效行使、社會秩序及公共利
    益、被告人身自由之私益及防禦權受限制之程度，認對被告
    維持羈押處分，尚屬適當、必要，合乎比例原則，無法以具
    保替代羈押，仍有羈押之必要，亦無違反前開大法官會議解
    釋意旨。
  (三)至聲請意旨另稱其女兒就讀國中，有賴被告安置規劃等情，
    均已於前次具保停止羈押之聲請提起，並經本院於100年8月
    31日以100年度聲字第2622號裁定駁回之。今聲請人猶執前
    詞，再為本件具保停止羈押之聲請，仍然不符法定具保停止
    羈押之要件，復審酌被告所涉犯罪之各項情節，其羈押原因
    尚未消滅，聲請具保停止羈押，自難准許，應予駁回。
中    華    民    國   100    年    9     月    23    日
              刑事第五庭審判長法  官  王敏慧
                              法  官  崔玲琦
                              法  官  白光華
以上正本證明與原本無異。
如不服本裁定，應於收受送達後五日內向本院提出抗告狀。
                              書記官  丁淑蘭
中    華    民    國  100    年    9    月    26    日